最高法院刑事判決　　　　　　　　　　　　　　　九十一年度台上字第六○七七號
　　上　訴　人　甲○○
右上訴人因業務過失致人於死案件，不服台灣高等法院高雄分院中華民國八十九年四
月二十八日第二審判決（八十八年度交上訴字第五六號，起訴案號：台灣高雄地方法
院檢察署八十八年度偵字第一三一五三號），提起上訴，本院判決如左：
    主  文
原判決撤銷，發回台灣高等法院高雄分院。
    理  由
本件原判決認定：上訴人甲○○為合交通有限公司司機，領有職業大貨車駕駛執照
，以駕駛大貨車運送貨物為業，乃從事駕駛業務之人。於民國八十八年五月二十日上
午七時四十五分許，駕駛車牌號碼ＷＩ｜一六二號營業用大貨車，沿高雄縣旗楠公路
由旗山往楠梓方向（自東向西）行駛，途經該路七十五號環球麵粉廠前之分向安全島
之缺口時，屬無號誌交岔路口，原應注意車前狀況並隨時採取必要之安全措施，且依
當時狀況並無不能注意之情形，竟仍疏於注意右側來車即行左轉，待左轉彎即將完成
之時，適陳明坤騎乘車牌號碼0000000號（起訴書誤載為0000000號）
之重型機車，沿旗楠公路由楠梓往旗山方向（自西向東）之機車道行駛，於行經該無
號誌交岔路口時，疏未注意，未讓即將轉彎完成之曾車先行，致煞停不及而撞及甲○
○所駕駛大貨車之右後車板及右後輪擋泥板，致陳明坤人車倒地而受傷，經送醫急救
後，延至八十八年五月二十一日下午四時四十分許，因顱內出血而不治死亡。肇事後
，甲○○留於現場並向到場處理之警員自首表明係肇事之人等情，因而撤銷第一審之
科刑判決，改判仍論上訴人以從事業務之人，因業務上之過失致人於死罪，判處有期
徒刑陸月，固非無見。
惟按有罪之判決，其所認定之事實與所記載之證據及理由，必須與卷內之證據相適合
，否則即屬證據上理由之矛盾；又客觀上為法院認定事實及適用法律基礎之證據，雖
已調查而其內容尚未明瞭者，即與未經調查無異，如遽行判決，仍屬應於審判期日調
查之證據未予調查。再按道路交通安全規則第一百零二條第一項第六款規定：「轉彎
車應讓直行車先行。但直行車尚未進入交岔路口，而轉彎車已達中心處開始轉彎，直
行車應讓轉彎車先行」，係指於汽車行駛至交岔路口繼續行進或轉彎時，應遵守之情
形而言；故如非行駛至交岔路口，因雙方車道無交岔，並無所謂中心處，自無上開規
定所指直行車應讓轉彎車先行之適用，於此情形，如欲左轉穿越對向車道，於左轉時
苟與對向車道來車有擦撞可能之情況下，應讓對向車先行，始能謂已盡安全行駛之義
務。原判決認定：上訴人駕駛營業大貨車，於無號誌交叉路口肇事，且被害人之機車
煞車痕在岔路內等情，係以卷附之道路交通事故調查報告表及現場照片，為其憑據之
一。然依該現場圖及照片所示，肇事地點位於高雄縣旗山鎮○○路七十五號環球麵粉
廠前之分向安全島之缺口，且被害人之機車煞車痕係慢車道上，未在岔路內（見相驗
卷第八至十二頁），上開圖示及照片倘屬無訛，該肇事地點似非交岔路口，原判決認
肇事地點為交岔路口，且被害人之機車煞車痕在岔路內，並認陳明坤之直行車未讓已
達路口中心處開始轉彎之上訴人車先行，為肇事主因，其所認定之事實顯與卷內證據
資料不符，難謂無證據上理由矛盾及適用法則不當之違誤。上訴意旨雖未指摘及此，
惟為本院得依職權調查之事項，應認原判決有撤銷發回之原因。
據上論結，應依刑事訴訟法第三百九十七條、第四百零一條，判決如主文。
中      華      民      國    九十一    年      十      月     三十     日
                              最高法院刑事第十庭
                                  審判長法官  林  增  福
                                        法官  邵  燕  玲
                                        法官  吳  昆  仁
                                        法官  陳  世  雄
                                        法官  惠  光  霞
      右正本證明與原本無異
                                              書  記  官
中      華      民      國    九十一    年     十一     月      五      日
